最　高　行　政　法　院　裁　定　　　　　　　　　　九十三年度裁字第六六三號
　　抗　告　人　甲　○
右抗告人因與相對人國防部空軍總司令部間退除給與事件，抗告人不服中華民國九十
二年二月二十一日臺北高等行政法院九十一年度訴字第四三三八號裁定，提起抗告，
本院裁定如左︰
　　主  文
抗告駁回。
抗告訴訟費用由抗告人負擔。
　　理  由
一、按行政訴訟法第四條第一項規定：人民因中央或地方機關之違法行政處分，認為
    損害其權利或法律上之利益，經依訴願法提起訴願而不服其決定者，得向高等行
    政法院提起撤銷訴訟。而此所謂行政處分，依訴願法第三條第一項規定係指中央
    或地方機關就公法上具體事件所為之決定或其他公權力措施而對外直接發生法律
    效果之單方行政行為而言。又按提起訴願，以有行政處分之存在為前提要件；所
    謂行政處分者，係指行政主體，基於職權，就具體事件，所為發生公法上法律效
    果之單方行政行為而言，至行政機關所為單純事實之述（或事實通知）或理由
    之說明，既不因該項述或說明而生何法律上之效果者，自非行政處分，人民即
    不得對之提起訴願，本院四十四年判字第十八號及六十二年裁字第四十一號著有
    判例。
二、抗告意旨略謂：抗告人於民國四十三年十月一日退伍時，相對人違反國防部四十
    三年一月二十二日（四三）樽桐字第六八一號令頒「資遣人員及退除役金支給標
    準」暨通甲字第十八號令頒「陸海空軍志願士官兵退除給與發放辦法」規定，未
    發給該次退除役金給與抗告人，相對人所屬第一六四九部隊四十三年十一月十日
    保恒一八四五號令，並未載明「得訴願」字樣，抗告人因而未於法定期間內訴願
    。原審法院認定相對人（四三）有為字第一五五七號令，及其所屬第一六四九部
    隊上開令具有行政處分之效力，抹殺抗告人當年得請求退伍金之權益，實屬違法
    。為此，請裁定廢棄原審裁定等語。本件抗告人以其曾於三十七年五月服役空軍
    至四十三年十月一日退伍，當時即向服務單位第一六四九部隊申領退除給與，惟
    經服務單位函轉相對人，相對人竟以（四三）有為字第一五五七號令核覆：「所
    請與規定不符，應毋議」。抗告人未提訴願，頃獲悉同時退伍之同袍，均曾領得
    退除給與，乃於九十一年二月二十五日再次向相對人申請核發，又相對人於九十
    一年三月二十八日以（九一）造仁字第二九八七號函否准，抗告人不服，循序提
    起行政訴訟。經查，原審法院審理結果，以：抗告人於四十三年十一月一日退伍
    時，即曾申請發給退除給與，而遭相對人否准，抗告人對該否准處分並未提起訴
    願，迄今已四十年有餘，顯已逾三十日之法定訴願不變期間，該處分應已確定。
    又抗告人嗣後雖於九十一年二月二十五日再次向相對人申請退除給與，並據相對
    人函覆「歉難辦理」，惟觀諸前開覆函之內容，乃維持前處分而未有任何變更，
    核其性質，非訴願法所稱之行政處分，自不得作為訴願標的，國防部訴願決定不
    予受理，核無違誤為由，裁定駁回抗告人之訴，揆諸首揭說明，尚無不合。本件
    抗告人之訴為不合法，原審法院未審理其實體法上之主張，亦無違誤。相對人所
    屬第一六四九部隊四十三年十一月十日保恒一八四五號令轉相對人（四三）有為
    字第一五五七號令，即否准抗告人請求退除給與之行政處分雖未載明「得訴願」
    或提起訴願法定期間，惟對行政處分不服，得於法定期間內提起訴願，為當時訴
    願法所明訂，抗告人自不得以不知法律規定為由，認原處分尚未確定，仍得對之
    聲明不服。綜上所述，抗告意旨難認為有理由，應予駁回。
據上論結，本件抗告為無理由，爰依行政訴訟法第二百七十二條、第一百零四條、民
事訴訟法第九十五條、第七十八條，裁定如主文。
中　　華　　民　　國　　九十三　　　年　　　六　　　　月　　　九　　　　日
                    最 高 行 政 法 院  第 三 庭
                                審 判 長 法  官　　　林　清　祥
                                         法  官      吳　明　鴻
                                         法  官　　　鄭　淑　貞
                                         法  官　　　黃　合　文
                                         法  官　　　鍾　耀　光
右  正  本  證  明  與  原  本  無  異
　　　　　　　　　　　　　　　　　　　　 法院書記官　莊　俊　亨
中　　華　　民　　國　　九十三　　　年　　　六　　　　月　　　九　　　　日
